臺灣高等法院臺南分院刑事判決　　 99年度上更(一)字第159號
上　訴　人　臺灣臺南地方法院檢察署檢察官
被　　　告　任敏文即任峻宇
指定辯護人　本院公設辯護人郭忠生
上列上訴人因被告違反兒童及少年性交易防制條例案件，不服臺
灣臺南地方法院96年度訴字第996號中華民國96年11月8日第一審
判決（起訴案號：臺灣臺南地方法院檢察署96年度偵字第3357號
），提起上訴，判決後經最高法院發回更審，本院判決如下：
    主  文
原判決撤銷。
任敏文即任峻宇犯刊登使人為性交易之訊息罪，處有期徒刑肆月
，減為有期徒刑貳月，如易科罰金，以新臺幣壹仟元折算壹日。
    事  實
一、任敏文即任峻宇於民國九十五年十二月十四日下午五時三十
    四分許，在其位在臺南市○區○○路二八八巷七十弄六四號
    住處內，利用其所有電腦內連結其父任德寶向中華電信股份
    有限公司所申設之ADSL寬頻網路，使用其不知情之配偶火秀
    英（另為不起訴處分）向雅虎國際資訊股份有限公司（下稱
    雅虎公司）申設之「uu235463」帳號，登入網際網路之雅虎
    奇摩「xiaoyou1001戀戀茶慾」網站（網址：http://hk.gro
    ups.yahoo.com/group/xiaoyou1001/message555）網頁上，
    以「uu235463」為名，刊登標題為「請問台南有優質援交茶
    跟少婦人妻嗎？」內容為「身高大約一六０到一六五、我喜
    歡骨感型滴、有Ｃ最好謝謝」之足以引誘促使人為性交易之
    訊息，使不特定人得以共見共聞。並留下其uu235463＠yaho
    o.com.tw號電子郵件信箱以為聯繫之用。
二、嗣經臺南市警察局員警上網巡查發現，調閱上揭電子郵件信
    箱資料及依據該訊息所留之ＩＰ位址而循線查獲。
三、案經臺南市警察局移送臺灣臺南地方法院檢察署檢察官偵查
    起訴。
    理  由
甲、程序方面：
一、有關審判權部分：
  (一)被告原審辯護人於原審辯稱：系爭留言係刊在雅虎奇摩之「
    xiaoyoul001」網站之網頁上，該網站之網址為:http://hk
    .groups.yahoo.com/group/xiaoyou1001/message555，其註
    冊歸屬地為中華人民共和國香港特別行政區，並非在中華民
    國領域範圍內，且本件被告涉犯之法條為兒童及少年性交易
    防制條例第二十九條之罪，其法定刑為五年以下有期徒刑，
    則依刑法第七條之規定，本案應非我國刑罰權所欲規範制裁
    的對象云云。按案件由犯罪地或被告之住所、居所或所在地
    之法院管轄，刑事訴訟法第五條第一項定有明文，而所謂犯
    罪地，參照刑法第四條之規定，解釋上自應包括行為地與結
    果地兩者而言，惟有關網路犯罪管轄權之問題，有別於傳統
    犯罪地之認定，應在尊重刑事訴訟法管轄權之傳統相關認定
    ，避免當事人及法院之困擾外，尚應斟酌其他具體事件，如
    設置網頁、電子郵件主機所在地，傳輸資料主機放置地及其
    他有無實際交易地等相關情狀認定之。經查網際網路之雅虎
    奇摩「xiaoyou1001戀戀茶慾」網站（網址：http://hk.gro
    ups.yahoo.com/group/xiaoyou1001/message555）網頁非屬
    於臺灣雅虎國際資訊股份有限公司服務頁面之網址，而應為
    雅虎香港之服務頁面等情，固有臺灣雅虎國際資訊股份有限
    公司100年3 月14日雅虎資訊一00字第01914號函可稽（見本
    院卷(一)第一０七頁）。上開「xiaoyou1001 戀戀茶慾」之網
    站雖建構於香港，惟公訴意旨指稱本件被告係於95年12月14
    日下午5 時34分許，在其位於臺南市○○路二八八巷七十弄
    六十四號住處內，利用其所有電腦內連接其父任德寶向中華
    電信股份有限公司所申設之ＡＤSL寬頻，使用其不知情之配
    偶火秀英向雅虎公司申設之「uu235463」帳號，登入網際網
    路，刊登足以引誘促使人為性交易之訊息等情，因公訴意旨
    指稱被告刊登行為係在臺灣（即臺南市○○路二八八巷七十
    弄六十四號，亦即本件被告犯罪之行為地係在臺灣，縱令本
    件公訴人指稱被告刊登網際網路之雅虎奇摩「xiaoyou1001
    戀戀茶慾」網站（網址：http://hk.groups.yahoo.com/gro
    up/xiaoyou1001/message555 ）網頁非屬於臺灣雅虎國際資
    訊股份有限公司服務頁面之網址，而為雅虎香港之服務頁面
    等情，然被告犯罪之行為地既在臺灣，且該網路頁面並未設
    限制，任何人包括居住臺灣地區之人民均得上該網站留言及
    任意瀏覽。另本件係由臺南市警察局員警上網巡查發現，而
    循線查獲，有臺南市警察局刑事案件移送書可參（見偵查卷
    第一頁背面）。是以本件被告刊登行為顯在臺灣，其犯罪行
    為地自係在我國領域內，揆諸前揭說明，仍應受我國刑罰權
    所規範制裁，我國自有刑罰權。被告原審辯護人主張本案應
    非我國刑罰權所欲規範制裁的對象云云，顯有誤認，並無理
    由。
二、有關證據能力部分：
  (一)被告更(一)審辯護人指稱：公訴人聲請簡易判決處刑書指稱被
    告以系爭帳號刊登性交易訊息，提出登載在電腦網路之本件
    性交易訊息列印資料一份為憑（見警卷第六頁），但該份資
    料係司法警察單方列印，並不符合刑事訴訟法第一五九條之
    四的要件，難認有證據能力（警卷第七頁「xiaoyou1001 戀
    戀茶慾」訊息所得資料，亦同）云云。惟查上開辯護人所指
    之網路列印資料，係客觀上存在系爭網址，承辦員警將之列
    印附卷，基本上乃偵辦案件所取得之物證，非屬文書，自無
    刑事訴訟法第一五九條之四適用，被告辯護人稱網路所列印
    之資料（見警卷第六、七頁）不符合刑事訴訟法第一五九條
    之四的要件，難認有證據能力云云，並無可取。
  (二)其餘以下所引用之具傳聞性質之證據，檢察官及被告指定辯
    護人於本案言詞辯論終結前，並未爭執其證據能力（更(一)審
    卷第八十八頁），本院審酌前開證據之作成或取得之狀況，
    並無非法或不當取證之情事，且亦無顯不可信之情況，復經
    本院於審判期日就上開證據依法進行調查、辯論，依刑事訴
    訟法第一五九條之五規定，均具有證據能力。
乙、實體方面
一、訊據被告自警詢、偵訊中、原審及本院上訴審審理時，均堅
    詞否認有何違反兒童及少年性交易防制條例之犯行，辯稱：
    網頁上，以「uu235463」為名所載之訊息，非伊上網所留，
    至何人所留，伊並不清楚云云。查：(一)被告於九十五年十二
    月十四日下午五時三十四分許，確實有在其臺南市○區○○
    路二八八巷七十弄六十四號住處內，利用其所有之電腦，連
    結以其父任德寶之名義向中華電信股份有限公司所申設之固
    定式ADSL寬頻網路上網，且使用被告配偶火秀英名義向雅虎
    奇摩公司申請之「uu235463」帳號一節，業據被告於偵查時
    供明在卷（見偵查卷第八頁）；又九十五年十二月十四日下
    午五時三十四分許，雅虎奇摩「xiaoyou1001 戀戀茶慾」網
    站（網址：http://hk.groups.yahoo.com/group/xiaoyou10
    01 /message555）網頁上，確有出現一封標題為「請問台南
    有優質援交茶跟少婦人妻嗎？」內容為「身高大約160到165
    、我喜歡骨感型滴、有C 最好謝謝」之留言訊息，發信者之
    帳號為「uu235463」，亦有性交易訊息資料、中華電信數據
    通信分公司ＩＰ位址使用查詢資料、該公司覆南市警婦字第
    09527004310 號函之數南客第00000000-000號電子郵件、電
    子郵件信箱查詢資料等各一份在卷可稽（見警卷第六至七頁
    背面、第八至九頁背面、第十至十四頁），是以，被告之配
    偶火秀英名義之電子郵件帳號「uu235463」確於九十五年十
    二月十四日下午五時三十四分，有在上揭網址刊登如上所示
    之留言訊息，堪信為真實。(二)次查，本院上訴審審理時曾經
    檢察官聲請，核發搜索票至被告上開住處扣押被告個人電腦
    主機乙台，有搜索票及搜索筆錄可參（見上訴審卷第八十八
    及八十九頁），經送請法務部調查局鑑定，以搜尋路徑為\0
    99070\關鍵字搜尋之結果，搜尋到檔案名稱為uu235463.rtf
    及xiaoyou1001. rtf檔案，共計二個檔案，有法務部調查局
    99年10月13日調資伍字第09900473250 號函及所附099070號
    鑑定報告與搜尋結果存放之光碟一片可參（見更(一)審卷一第
    四十至四十二頁背面），並有該光碟內容列印資料附卷可佐
    （見更(一)審卷二、卷三）足認上述被告所使用之電腦主機確
    曾以「uu235463」帳號登上雅虎奇摩之「xiaoyou1001 戀戀
    茶慾」網站。
二、被告辯稱伊曾打電話問中華電信，他說電腦可能被植入木馬
    程式，IP可能被作為對方的跳板（見偵查卷第九頁）云云。
    (一)然經原審依職權函詢專業之網路服務業者即中華電信股份
    有限公司結果：「(1)若客戶在使用固定ＩＰ方式上網且電腦
    無適當防護情形下，則有可能出現安全漏洞，也不排除可能
    遭人植入木馬程式或其他後門程式方式侵入。(2)若遭人蓄意
    植入木馬或後門程式，端看木馬或後門程式其寫作的目的，
    則他人是有可能於該用戶開機上網期間，同時使用該用戶之
    帳號在其他網站上留言，而不留下任何可能追蹤之跡證。(3)
    現今發展出木馬程式或其他後門程式大部分可被防（掃）毒
    軟體偵測出並阻擋，唯對未公開或未知之病毒及威脅則無法
    偵測。」，有中華電信股份有限公司客服處二客服第七作業
    中心二客7作第00000000-000 號回覆單可稽（見原審卷第二
    十六頁）。雖該函說明被告在使用該公司之固定ＩＰ方式上
    網且電腦無適當防護情形下，有可能會出現安全漏洞，亦不
    排除可能遭人植入木馬程式或其他後門程式方式侵入，此木
    馬程式或其他後門程式大部分可被防（掃）毒軟體偵測出並
    阻擋，唯對未公開或未知之病毒及威脅則無法偵測。惟專家
    證人叢培侃於本院上訴審則證稱：「如電腦被駭客入侵植入
    木馬程式，或跳板程式，是不同的，以木馬程式來說，要達
    到遙控別人電腦上網留言，當時別人電腦畫面會有被駭客佔
    用之情況，應無法一邊玩遊戲，一邊又被駭客入侵搖控上網
    留言。」及「一般駭客如已經入侵成功，並植入木馬程式（
    遠端遙控之類軟體），不需要再去獲取被入侵者之基本資料
    ，做更隱密之保護。對駭客一點好處都無，一般駭客不會這
    樣做。」等語（見上訴審卷第八十二、八十三頁），參以被
    告供稱：九十五年十二月十四日下午五時三十四分伊家中之
    電腦在跑遊戲軟體，二十四小時未關機等情（見原審卷第一
    四頁），則依上開專家證人叢培侃之證言，被告在使用中華
    電信股份有限公司之固定ＩＰ方式上網且電腦無適當防護情
    形下，若出現安全漏洞，遭人植入木馬程式或以其他後門方
    式入侵，當時二十四小時開機上網跑遊戲軟體之被告不可能
    未發現。且依證人叢培侃所證，該入侵之駭客不會再去獲取
    被入侵者之基本資料（被告使用之uu235463帳號），若如被
    告所述，其電腦遭駭客入侵一節屬實，該入侵者自不可能獲
    取被告使用之帳號及電子信箱等基本資料，因如此對駭客並
    無好處，駭客自不可能並將被告使用帳號及電子信箱刊登於
    上開「xiaoyou1001 戀戀茶慾」網站。準此，本件所刊登援
    交訊息，既已一併刊登被告使用之帳號及電子信箱，自不可
    能係侵入被告電腦之駭客所為。互核證人周建華（臺南市政
    府警察局婦幼警察隊偵查佐）證稱：「我們查獲的案子從未
    見有稱ＩＰ被人植入木馬程式被盜用之事」、「到目前為止
    我沒有遇到（被告所辯稱ＩＰ位址被盜用）之事。我承辦婦
    幼案件一年多以來沒有遇見過。」等語（見偵查卷第十頁）
    ，益徵被告辯稱伊電腦可能被植入木馬程式，ＩＰ可能被作
    為對方的跳板（入侵）云云，自無可採。
三、至於本件扣押被告個人電腦主機乙台，經送請內政部警政署
    刑事警察局科技犯罪防制中心數位證據組鑑定。其鑑定結果
    雖稱：「系統內運行的程式，未發現異常程式運作；網路連
    線狀態後，未發現異常網路連線；開機時所執行的服務程式
    ，未發現有可疑木馬程式開機載入；更未發現遠端登入之紀
    錄；被告個人電腦主機作業系統內之事件檢視器，未發現九
    十五年十二月十四日操作歷史軌跡，且內政部警政署刑事警
    察局科技犯罪防制中心數位證據組所附件光碟sex-email 目
    錄，並未查出有「請問台南有優質援交茶跟少婦人妻嗎？」
    、「身高大約一六０到一六五、我喜歡骨感型滴、有Ｃ最好
    謝謝」內容等情，固有該數位證據組所列印之被告電腦主機
    光碟內容（見上訴審卷第一０七頁、第一０九至一二六頁）
    可參。然上開據以鑑定之主機乃九十七年四月十六日所搜索
    扣押，有搜索筆錄可參（見上訴審卷第八十九頁）。又內政
    部警政署刑事警察局於九十九年八月十一日函覆本院稱：前
    揭扣案電腦主機鑑定，所為鑑定報告，係以「九十六年一月
    二十七日重新安裝作業系統後之系統環境為本」；「欲將作
    業系統環境還原至先前狀態，須有第三方體將當時之作業系
    統完整備份檔（包含硬碟及分割區上所有檔案資訊），始能
    利用此備份或還原磁區將其還原。送鑑硬碟內並無此類備份
    檔或還原磁區，故無法還原至案發當日之狀態。」，有內政
    部警政署刑事警察局99年8 月11日刑研字第0990107880號函
    可佐（見更(一)審卷一第二十六頁）。是以本件扣案之電腦硬
    碟內容係因未能還原至案發當日（即九十五年十二月十四下
    午五時三十四分許）之狀態，致扣案電腦主機未發現有九十
    五年十二月十四日操作歷史軌跡，及扣案電腦主機光碟內容
    之sex-email 目錄，亦未能查出有「請問台南有優質援交茶
    跟少婦人妻嗎？」、「身高大約一六０到一六五、我喜歡骨
    感型滴、有Ｃ最好謝謝」等內容，此係被告重新安裝電腦主
    機作業系統所致，尚難以此即遽為有利被告之認定。
四、再查：(一)被告係因涉犯本件違反兒童及少年性交易防制條例
    案件，於九十六年一月二十三日至台南市警察局接受警方詢
    問，有詢問筆錄可參（見警卷第三頁），則其所使用之電腦
    主機係本案重要物證，應為被告所明知，其自應妥適保留足
    以證明其清白之證物。惟被告扣案之電腦竟於警詢四日之後
    即九十六年一月二十七日重行安裝主機之作業系統，致將足
    以佐證其辯解為可信之該主機九十五年十二月十四日操作歷
    史軌跡全遭刪除，是否因被告畏罪情虛而湮滅證據之舉，則
    不無可疑。(二)又被告曾供稱其於九十五年四、五月間因電腦
    被植入木馬程式，導致電腦當機重灌，廠商有安裝免費的掃
    毒軟體等語（見原審卷第十四頁），又依中華電信股份有限
    公司客服處二客服第七作業中心二客7作第00000000-000 號
    回覆單以: 「現今發展出木馬程式或其他後門程式大部分可
    被防（掃）毒軟體偵測出並阻擋，唯對未公開或未知之病毒
    及威脅則無法偵測。」（見原審卷第二十六頁），則以現今
    發展出木馬程式或其他後門程式大部分可被防（掃）毒軟體
    偵測出並阻擋，則被告在九十五年四、五月間因電腦被植入
    木馬程式，導致電腦當機重灌，廠商有安裝免費的掃毒軟體
    防護之情形下，其電腦再遭人以木馬程式入之機率，可說微
    乎其微。(三)依前述刑事警察局之鑑定報告顯示，送鑑之電腦
    主機並未裝置防毒軟體（見上訴審卷第一０六頁背面），被
    告既供稱其於九十五年四、五月間因電腦被植入木馬程式，
    導致電腦當機重灌，廠商有安裝免費的掃毒軟體等語（見原
    審卷第十四頁），且被告又辯稱其九十五年十二月十四日係
    遭駭客以木馬程式入侵擅用其網站帳號致遭牽連涉刑事責任
    等語，則依被告所辯，於九十五年間其已至少有二次以上遭
    人以木馬程式入侵，其遭入侵之機率不可謂不頻繁，其於九
    十六年一月二十七日重新安裝系爭主機作業系統時，竟仍未
    同時安裝防毒軟體。益徵其所辯係遭駭客以木馬程式入侵擅
    用其網站帳號致遭牽連云云，並無足採。
五、末查(一)被告既自承：九十五年十二月十四日下午五時三十四
    分許，確實有在其臺南市○區○○路二八八巷七十弄六十四
    號住處內，利用其所有之電腦，連結以其父任德寶之名義向
    中華電信股份有限公司所申設之固定式ADSL寬頻網路上網，
    且使用被告配偶火秀英名義向雅虎奇摩公司申請之「uu2354
    63」帳號；(二)又於九十五年十二月十四日下午五時三十四分
    許，雅虎奇摩「xiaoyou1001戀戀茶慾」網站（網址：http:
    //hk.groups.yahoo.com/group/xiaoyou1001/message555）
    網頁上，確有出現一封標題為「請問台南有優質援交茶跟少
    婦人妻嗎？」內容為「身高大約160到165、我喜歡骨感型滴
    、有C最好謝謝」之留言訊息，發信者之帳號為「uu235463
    」；(三)而被告使用遭扣案之電腦確曾有以「uu235463」帳號
    上雅虎奇摩「xiaoyou1001 戀戀茶慾」網站，經調查局鑑定
    以關鍵字搜索上開內容之檔案，已如前述。被告並自承該電
    腦平常都是伊及配偶火秀英使用，並沒有第三人使用（見警
    卷第三頁背面）；(四)且證人周建華（本件承辦員警）並證稱
    ：我們依據網路查察位址，可能係被告二人（被告及其配偶
    ）等語。參以被告上開辯稱其電腦遭駭客入侵等情，並無可
    採等情以觀，上開網頁上刊登之援交訊息，應係被告所為無
    訛。公訴人指稱被告係「九十五年十二月十四日下午五時三
    十四分許，雅虎奇摩『xiaoyou1001 戀戀茶慾』網站（網址
    ：http://hk.groups.yahoo.com/group/xiaoyou1001/messa
    ge555 ）網頁上，標題為『請問台南有優質援交茶跟少婦人
    妻嗎？』內容為『身高大約160到165、我喜歡骨感型滴、有
    C 最好謝謝』之留言訊息，發信者之帳號為『uu235463』」
    留言訊息之刊登者，並非無稽，應可採憑。被告空言辯稱：
    其網路遭駭客入侵及其「uu235463」帳號非其上網所留云云
    ，並無可採。辯護意旨以依鑑定結果，並無法確認系爭訊息
    是被告發出的，公訴人上訴並無理由云云，依上所述，亦無
    可取。
六、被告既於雅虎奇摩刊登標題為「請問台南有優質援交茶跟少
    婦人妻嗎？」，內容為「身高大約160到165、我喜歡骨感型
    滴、有C最好謝謝」之留言訊息，其刊登之處係在「xiaoyou
    1001戀戀茶慾」之色情網站，再衡諸我國現時社會對於文字
    使用習慣判讀及對於性觀念開放之程度，堪認前開刊登內容
    ，乃明示找尋「少婦人妻」及「援助交際」之性交易。又被
    告先刊登「請問台南有優質援交茶跟少婦人妻嗎？」之標題
    ，再接著刊登內容為「身高大約160到165、我喜歡骨感型滴
    、有C 最好謝謝」之留言訊息，綜觀其刊登內容之前後文，
    可知其足以引誘促使人為性交易，至為灼然。本件事證明確
    ，被告犯行洵堪認定。
七、核被告所為，係犯兒童及少年性交易防制條例第二十九條之
    刊登使人為性交易之訊息罪。
八、撤銷改判理由:
    原審徒以中華電信股份有限公司函以：被告在使用該公司之
    固定ＩＰ方式上網且電腦無適當防護情形下，有可能會出現
    安全漏洞，亦不排除可能遭人植入木馬程式或其他後門程式
    方式侵入，此木馬程式或其他後門程式大部份可被防毒軟體
    偵測出並阻擋，唯對未公開或未知之病毒及威脅則無法偵測
    等語，認被告辯稱其電腦遭他人入木馬或其他後門程式後，
    利用其妻火秀英帳號名稱所為等，應堪採信云云，而疏未斟
    酌「被告供稱於九十五年間已至少有二次以上遭人以木馬程
    式入侵」，則其遭入侵之機率不可謂不頻繁，其於九十六年
    一月二十七日重新安裝系爭主機作業系統時，竟仍未同時安
    裝防毒軟體，實與經驗法則有違及「被告於警詢後四日即將
    電腦重灌致其案發當日之九十五年十二月十四日操作歷史軌
    跡全遭刪除，是否為畏罪情虛而湮滅證據之舉」等情，因而
    諭知無罪，自有未洽。檢察官上訴意旨主張被告確有違反兒
    童及少年性交易防制條例第二十九條犯行，並指摘原判決認
    定事實及採證均有不當，為有理由，自應由本院將原判決予
    以撤銷改判，以期適法。
九、爰審酌被告並無前科，其刊登該足以引誘促使人為性交易訊
    息，敗壞社會善良風氣之危害程度，暨被告素行、犯罪之動
    機、目的、手段、犯後卸詞圖卸之態度等一切情狀，量處被
    告有期徒刑四月，以資懲儆，並諭知易科罰金之折算標準。
    又本件犯罪係於九十六年四月二十四日前所犯，合於中華民
    國九十六年罪犯減刑條例第三條之規定，依同條例第二條第
    一項第三款規定，就上開宣告刑，減其刑期二分之一如主文
    所示。
十、本件被告經合法傳喚，無正當之理由不到庭，爰不待其陳述
    ，逕為一造辯論判決，併此敘明。
據上論斷，應依刑事訴訟法第三百六十九條第一項前段、第三百
六十四條、第三百七十一條、第二百九十九條第一項前段，刑法
第十一條、第四十一條第一項，中華民國九十六年罪犯減刑條例
第二條、第三條，兒童及少年性交易防制條例第二十九條，判決
如主文。
本案經檢察官許美女到庭執行職務。
中    華    民    國   100    年    3     月    31    日
                    刑事第六庭  審判長法  官  董武全
                                      法  官  林英志
                                      法  官  孫玉文
以上正本證明與原本無異。
如不服本判決應於收受送達後10日內向本院提出上訴書狀，其未
敘述上訴理由者，並得於提起上訴後10日內向本院補提理由書（
均須按他造當事人之人數附繕本）「切勿逕送上級法院」。
                                      書記官  王薇潔
中    華    民    國   100    年    3     月    31    日
附錄法條：
兒童及少年性交易防制條例第二十九條
以廣告物、出版品、廣播、電視、電子訊號、電腦網路或其他媒
體，散布、播送或刊登足以引誘、媒介、暗示或其他促使人為性
交易之訊息者，處五年以下有期徒刑，得併科新台幣一百萬元以
下罰金。